【裁判字號】    88,訴,2281
【裁判日期】    890509
【裁判案由】    違反槍砲彈藥刀械管制條例
【裁判全文】
臺灣高雄地方法院刑事判決                        八十八年度訴字第二二八一號
    被      告  乙○○
    指定辯護人  甲○
右列被告因違反槍砲彈藥刀械管制條例案件，經檢察官提起公訴（八十八年度偵字第
二四三八八號），甲○判決如左：
    主  文
乙○○未經許可，製造其他可發射子彈具有殺傷力之玩具金屬手槍，處有期徒刑伍年
貳月，併科罰金新台幣陸萬元，罰金如易服勞役，以新台幣玖佰元即銀元參佰元折算
壹日，扣案如附表編號一至五所示之物沒收；又未經許可，寄藏子彈，處有期徒刑貳
月，併科罰金新台幣參萬元，罰金如易服勞役，以新台幣玖佰元即銀元參佰元折算壹
日，扣案如附表編號六所示之物沒收。應執行有期徒刑伍年參月，併科罰金新台幣玖
萬元，罰金如易服勞役，以新台幣玖佰元即銀元參佰元折算壹日。扣案如附表編號一
至六所示之物均沒收。
    事    實
一、乙○○於民國八十八年九月間，在高雄市○○路二十二號七樓其租住處內，以其
    所有之老虎鉗、銼刀、砂布等工具，分別將其之前在不詳地點向不詳姓名成年男
    子購得之仿ＣＯＬＴ廠半自動手槍製造之金屬玩具手槍一支，換裝土造金屬槍管
    而製造為其他具有殺傷力可發射子彈之其他手槍（槍支管制編號：000000
    0000），並同時將於前開時地購得之玩具子彈六顆，以裝填火藥之方式改造
    為可擊發具有殺傷力之直徑約六ＭＭ及十ＭＭ金屬彈頭子彈各三顆，旋將製造完
    成之槍枝、子彈藏放於其屋內天花板。又乙○○於八十八年九月十八日，在其位
    於高雄市○○路二十二號七樓其前開租住處內，未經許可，收受由綽號「阿噹」
    之不詳姓名成年男子委託保管之可擊發具有殺傷力制式口徑九ＭＭ子彈四顆，亦
    將之藏放於屋內天花板。嗣於八十八年十月一日下午三時四十五分許，警方至乙
    ○○前址租住處進行搜索時始查獲上情，並扣得乙○○所有之銼刀二支（如附表
    編號一）、砂布四張（如附表編號二），及前開具有殺傷力可發射子彈之其他手
    槍（槍支管制編號：0000000000，如附表編號三）一支，可擊發具有
    殺傷力之直徑六ＭＭ及十ＭＭ金屬彈頭子彈各三顆（經送鑑業經各試射一顆，分
    別如附表編號四、五）、及制式口徑九ＭＭ子彈四顆（如附表編號六）。
二、案經高雄縣警察局湖內分局移送臺灣高雄地方法院檢察署檢察官偵查起訴。
    理    由
一、訊據被告乙○○對於在右揭時地改造直徑十ＭＭ玩具子彈三顆及受寄藏放制式口
    徑九ＭＭ子彈四顆之事實供承不諱，惟矢口否認有改造玩具手槍及直徑六ＭＭ玩
    具子彈之犯行，辯稱：該扣案之槍、彈均係由綽號「阿噹」之友人所寄藏，至於
    其在警訊及偵查中之所以會承認改造玩具手槍及直徑六ＭＭ玩具子彈，乃因當時
    怕牽連到同時為警查獲之其他朋友所致，但後來於本案審理中卻一直找不到「阿
    噹」，所以才翻異前詞云云。公設辯護人則辯稱：被告於甲○審理中既已翻異其
    於警訊中及偵查初訊中所為供述，即自難以對被告不利之自白遽論被告涉有本件
    犯行。又槍管之材質極為堅硬，若要改裝槍管必須使用車床鑽臺、電鑽、研磨機
    、切斷機、砂輪機、馬達等工具，惟本案警方於被告租住處並未扣得前開器械，
    被告之租住處並無改造槍枝之痕跡，被告如何能製造槍枝等語。惟查：
（一）右揭事實業據被告於警訊中供承：「查扣四五手槍一把、子彈改造六顆、九Ｍ
      Ｍ子彈四顆、底火一包、砂布四張、....、銼刀二支、.... 等物是我所有」
      、「（問：四五手槍如何來的？）我.... 購買一把玩具手槍後.... 改造」、
      「（問：如何改造？）槍管是請朋友幫忙製造，另其槍身及子彈是我自己....
      改造」、「（問：是以何工具改造手槍、子彈？）以老虎鉗、銼刀、砂布等工
      具製造槍彈，其原料有鉛、底火火藥等物」等語（見警卷第四、五頁），被告
      復於八十八年十月二日偵查中供承：「（問：被查獲之物品何人的？全部都是
      我的，只有吸食器不是我的」、「（問：手槍何來？）六合夜市買的，我自己
      改造、換槍管」、「（問：子彈何來？）自己製造的」等語（見八十八年度偵
      字第二四三八八偵查卷第二十七頁）。且被告亦自承警方所搜索之高雄市○○
      路二十二號七樓地址為其自己一人所居住等語（見警卷第五頁背面），是以被
      告既然對製造槍彈之過程、所用工具等情均能詳細描述，且扣案槍彈均係於被
      告獨自之租住處所查獲，顯見被告於警訊及偵查中所為之前開供稱具有高度可
      信性。
（二）本案業經扣得如附表編號一至六所示之物可資佐證，有八十八年槍保字第二九
      九號及八十八年院總管字第二六二六號之扣押物品清單二紙附甲○卷可稽（第
      十四、十五頁）。且前開扣案之槍枝（附表編號三）一支及子彈十顆（附表編
      號四至六）經送鑑定結果，該手槍（槍支管制編號：0000000000）
      係仿ＣＯＬＴ廠半自動玩具手槍，換裝土造金屬槍管改造而成，機械性能良好
      ，可擊發適用子彈，具殺傷力；扣案子彈十顆：(1)四顆係制式口徑九ＭＭ子彈
      ，均具殺傷力，(2)三顆係由玩具子彈改造而成（具直徑約十ＭＭ之金屬彈頭）
      採樣一顆試射，可擊發具殺傷力，(3)三顆係由玩具子彈改造而成（具直徑約六
      ＭＭ之金屬彈頭），採樣一顆試射，可擊發具殺傷力，有內政部警政署刑事警
      察局八十八年十月十七日刑鑑字第一Ｏ五七一五號鑑驗通知書一紙（偵查卷第
      四十一頁）在卷可稽。
（三）末查，被告於右揭時地被查獲時，確有其餘六人（均業經不起訴處分，參照卷
      附八十八年度偵字第二四三八八號處分書）同時同地一起被查獲之事實，惟衡
      諸常情，不論被告是供稱扣案槍彈為其所改造等語，或供稱均係「阿噹」所寄
      放等語，都不致於連累其遭同址查獲之友人，是以被告辯稱其在警訊及偵查中
      之所以會承認改造槍、彈，乃因怕牽連其朋友云云，顯與常理不符，是以自難
      僅憑被告空言而率予採信，又公設辯護人所辯：不得以被告在警訊及偵查初訊
      中所為供述遽作認定等語，亦屬無據。且被告業已自承：其原來係從事電工方
      面之職業，對機械器具之操作非常熟悉（八十九年四月二十五日審判筆錄參照
      ，見甲○卷第七十四頁）等情，故於被告租住處雖未扣得改造槍管之機械器具
      ，惟以被告在電工方面之專長，其本即可於他處將系爭槍枝改造、換裝完成，
      自不得以本案未經扣得機械工具而認被告未有改造槍枝之犯行。況被告於警訊
      中係供稱：「槍管是請朋友幫忙製造，另其槍身及子彈是我自己.... 改造」
      等語（前開警訊筆錄參照），益足徵被告確有能力完成扣案槍枝之改造。
綜前所述，被告之前開警訊、偵查中自白既具有高度可信性，且均係出於任意性，並
與甲○所調查之前開證據相符，而被告及公設辯護人前開所辯，復均不足使甲○對被
告之右揭犯罪事實產生合理之懷疑，故本件事證明確，被告之犯行堪以認定。
二、核被告乙○○將玩具手槍換裝土造金屬槍管使之可發射子彈具有殺傷力，所為係
    犯槍砲彈藥刀械管制條例第十一條第一項之未經許可製造其他具有殺傷力可發射
    子彈具有殺傷力之其他手槍罪，其將玩具子彈六顆改造為具殺傷力而可擊發之子
    彈，係犯同條例第十二條第一項之未經許可製造彈藥罪，至其受寄藏放由綽號「
    阿噹」之男子所交付之制式口徑九ＭＭ子彈，係犯同條例第十二條第四項之未經
    許可寄藏子彈罪。公訴人認被告係「持有」制式口徑九ＭＭ子彈，惟被告於警訊
    及甲○審理中迭次供稱：制式子彈係「阿噹」所寄放等語（見警卷第六頁背面、
    甲○卷第五十五頁），是應認被告係受人委託代為保管藏放，屬「寄藏」之犯行
    ，然查，起訴書就被告此部分犯行並未引用任何法條，且寄藏為持有之高度行為
    ，並均屬同條例第十二條第四項所規定，故甲○就此部分無從為變更起訴法條。
    被告製造後持有槍、彈之低度行為，為製造之高度行為所吸收，均不另成罪。被
    告以單一包括之製造行為，同時改造手槍及子彈，為想像競合犯，應從一重之製
    造槍枝罪論處。所犯前開製造槍枝及寄藏子彈二罪間，犯意個別，行為互異，應
    予分論併罰。爰審酌被告雖未有犯罪前科，此有被告全國前案紀錄表在卷可按，
    惟犯罪後尚未完全坦承犯行之態度，及被告改造上開玩具手槍及子彈之數量、其
    所影響社會治安程度，及其犯罪動機並非出於供自己或他人犯罪所用、手段等一
    切情狀，量處如主文所示之刑，及就罰金部分諭知易服勞役之折算標準，並定應
    執行之刑。
三、按槍砲彈藥刀械管制條例第十九條第一項規定：犯第十一條、第十二條第一項至
    第三項之罪，經判處有期徒刑者，應於刑之執行完畢或赦免後，令入勞動場所強
    制工作，其期間為三年。該項規定固在於維護社會秩序，保障人民之生命財產，
    然保安處分係對受處分人將來之危險性所為之處置，以達教化與治療之目的，為
    刑罰之補充制度。我國現行刑法採刑罰與保安處分之雙軌制，旨在維持行為責任
    之刑罰原則下，為強化其協助行為人再社會化之功能，以及改善行為人潛在之危
    險性格，期能達成根治犯罪原因、預防犯罪之特別目的。保安處分之措施亦含社
    會隔離、拘束身體自由之性質，其限制人民之權利，實與刑罰同，本諸法治國家
    保障人權之原理及刑法之保護作用，其法律規定之內容，應受比例原則之規範，
    使保安處分之宣告，與行為人所為行為之嚴重性、行為人所表現之危險性，及對
    於行為人未來行為之期待性相當。而保安處分中之強制工作，旨在對嚴重職業性
    犯罪及欠缺正確工作觀念或無正常工作因而犯罪者，強制其從事勞動，學習一技
    之長及正確之謀生觀念，使其日後重返社會，能適應社會生活，槍砲彈藥刀械管
    制條例第十九條第一項之規定，不問行為人有無預防矯治其社會危險性之必要，
    一律宣付強制工作三年，限制其中不具社會危險性之受處分人之身體、自由部分
    ，其所採措施與所欲達成預防矯治之目的及所需程度，不合憲法第二十三條所定
    之比例原則，亦即，犯該條例第十九條第一項所列舉之罪，應依個案情節，視其
    是否符合比例原則，而決定是否應適用該條例宣告保安處分，此業經司法院大法
    官會議作成釋字第四七一號解釋可資參照。被告所為本案犯行，係無故製造可發
    射子彈，具有殺傷力之仿造手槍一枝及子彈六顆，及受朋友之託而受寄藏放制式
    子彈四顆，惟被告於持有及寄藏前開物品時，並無證據足資証明被告曾持以犯罪
    或供其他不法用途，尚未積極侵害他人法益或破壞社會秩序，所具社會危險性不
    高，且被告除本案犯行外並無前科，有被告前科表在卷足憑，是難認被告有犯罪
    之習慣或因懶惰成習而犯罪，尚無以保安處分予以預防矯治之必要，故甲○認被
    告尚無須宣付強制工作之保安處分，以符合比例原則，併予敘明。
四、扣案如附表編號三所示改造玩具手槍枝一支，如附表編號四、五所示之子彈各二
    顆，及如附表編號六所示之子彈四顆，均屬違禁物，至扣案如附表編號一、二所
    示之物，為被告所有供犯罪所用之物，爰分別依刑法第三十八條第一項第一款及
    同條第一項第二款，均併予宣告沒收。另扣案之直徑六ＭＭ及十ＭＭ金屬彈頭子
    彈（附表編號四、五）各一顆，業經鑑定試射用去，自屬無從為沒收之諭知。另
    扣案如附表編號七、八所示之彈殼三顆及底火一包，經送鑑後認分別係玩具金屬
    彈殼及玩具槍用之底火片，有內政部警政署刑事警察局八十八年十月十七日刑鑑
    字第一Ｏ五七一五號鑑驗通知書一紙在卷可稽，是以均不具殺傷力而非違禁物，
    亦查無其他證據足證為被告所有供犯罪所用之物，爰不予宣告沒收。
據上論斷，應依刑事訴訟法第二百九十九條第一項前段，槍砲彈藥刀械管制條例第十
一條第一項、第十二條第四項，刑法第十一條前段、第五十五條、第四十二條第二項
、第五十條、第五十一條第五款、第七款，第三十八條第一項第一款、第二款，罰金
罰鍰提高標準條例第二條，現行法規所定貨幣單位折算新台幣條例第二條，判決如主
文。
本案經檢察官陳登燦到庭執行職務。
中    華    民    國    八十九    年       五       月        九        日
        臺灣高雄地方法院刑事第六庭
                              審判長法  官  莊  崑  山
                                    法  官  洪  碩  垣
                                    法  官  周  玉  
右為正本，係照原本作成，證明與原本無異。
如不服本判決，應於送達後十日內，向甲○提出上訴狀。
                                    書記官  王  宏  琪
中    華    民    國    八十九    年       五       月      十  一      日
附表：
┌──┬────────────────────┬──┬────────┐
│編號│            扣案物品                    │數量│扣押物品清單編號│
├──┼────────────────────┼──┼────────┤
│一  │銼刀                                    │二支│八十八年院總管字│
│    │                                        │    │第二六二六號    │
├──┼────────────────────┼──┼────────┤
│二  │砂布                                    │四張│同右            │
├──┼────────────────────┼──┼────────┤
│三  │仿ＣＯＬＴ廠半自動手槍改造玩具手槍枝    │一支│八十八年槍保字第│
│    │（槍支管制編號：0000000000）  │    │二九九號        │
├──┼────────────────────┼──┼────────┤
│四  │直徑六ＭＭ金屬彈頭子彈                  │二顆│同右（扣案三顆，│
│    │                                        │    │惟業經送鑑試射一│
│    │                                        │    │顆）            │
├──┼────────────────────┼──┼────────┤
│五  │直徑十ＭＭ金屬彈頭子彈                  │二顆│同右（扣案三顆，│
│    │                                        │    │惟業經送鑑試射一│
│    │                                        │    │顆）            │
├──┼────────────────────┼──┼────────┤
│六  │制式口徑九ＭＭ子彈                      │四顆│同右            │
├──┼────────────────────┼──┼────────┤
│七  │彈殼                                  │三顆│同右            │
├──┼────────────────────┼──┼────────┤
│八  │底火                                    │一包│同右            │
└──┴────────────────────┴──┴────────┘


司法院資訊處製作；財團法人民間司法改革基金會備份。
